【裁判字號】    92,台非,19
【裁判日期】    920109
【裁判案由】    違反動產擔保交易法
【裁判全文】
最高法院刑事判決                                  九十二年度台非字第一九號
    上  訴  人  最高法院檢察署檢察總長
    被      告  甲○○
右上訴人因被告違反動產擔保交易法案件，對於台灣高雄地方法院中華民國九十年十
二月四日第一審簡易刑事確定判決（九十年度雄簡字第一三二四號，聲請簡易判決案
號：台灣高雄地方法院檢察署九十年度偵緝字第一一五二號），認為違法，提起非常
上訴，本院判決如左：
    主  文
原判決關於違背法令部分撤銷。
    理  由
非常上訴理由稱：「按判決不載理由者，當然為違背法令，所謂判決不載理由，係指
依法應記載於判決理由內之事項不予記載，或記載不完備者而言，最高法院六十三年
台上字第三二○號（按正確案號為三二二○號）判例可資參照。而有罪判決書，應於
理由內記載緩刑之理由，復為刑事訴訟法第三百十條第五款所明定。本件原判決諭知
被告甲○○動產擔保交易之債務人，意圖不法之利益，將標的物遷移，致生損害於債
權人，處拘役二十日，如易科罰金，以三百元折算一日，緩刑二年。但原判決事實及
理由欄，除犯罪事實引用檢察官聲請簡易判決處刑書之記載外，僅載明認定犯罪事實
之證據及刑法第四十一條新舊法之比較適用，判決理由對於為何被告合乎緩刑之要件
，及為何予被告緩刑宣告之理由，則隻字未提，而檢察官聲請簡易判決處刑書並未
及有關緩刑之事項。是本件判決主文諭知被告緩刑，卻未於判決中說明宣告緩刑之理
由，顯有判決不載理由之違背法令情形，揆諸前開規定及說明，原判決有適用法則不
當之違法，爰依刑事訴訟法第四百四十一條、第四百四十三條之規定，提起非常上訴
，以資糾正。」等語。
本院按有罪之判決書，應於理由內記載緩刑之理由；而判決不載理由者，其判決當然
違背法令。刑事訴訟法第三百十條第五款、第三百七十九條第十四款，分別定有明文
。本件原判決以被告甲○○為動產擔保交易之債務人，意圖不法之利益，將標的物遷
移，致生損害於債權人，觸犯動產擔保交易法第三十八條之罪，而判處被告拘役二十
日，如易科罰金，以三百元折算一日，並宣告緩刑二年。惟查原判決理由內，對於被
告為何符合緩刑之要件，及為何予被告緩刑之宣告，隻字未提，竟於主文諭知被告緩
刑二年，顯有判決不載理由之違背法令情形。案經確定，非常上訴意旨執以指摘，洵
有理由。惟原判決尚非不利於被告，本院爰將原判決關於違背法令之部分撤銷，以資
糾正。
據上論結，應依刑事訴訟法第四百四十七條第一項第一款前段，判決如主文。
中      華      民      國    九十二    年      一      月     九       日
                              最高法院刑事第八庭
                                  審判長法官  莊  登  照
                                        法官  洪  明  輝
                                        法官  黃  一  鑫
                                        法官  魏  新  和
                                        法官  林  秀  夫
      右正本證明與原本無異
                                              書  記  官
中      華      民      國    九十二    年      一      月     十五     日


司法院資訊處製作；財團法人民間司法改革基金會備份。
